臺灣臺中地方法院刑事判決　　　　　　　94年度訴字第1383號
公　訴　人　臺灣臺中地方法院檢察署檢察官
被　　　告　丙○○
上列被告因誣告案件，經檢察官提起公訴（93年度偵字第21610
號、第21748號），本院判決如下：
    主    文
丙○○無罪。
    理    由
一、公訴意旨略以：案外人賴煥章起訴請求被告丙○○的父親乙○○交還坐落於臺中市○○區○○段四七六地號土地（即臺
    中市○○區○○路三段四九五之一號倉庫），並應移轉土地
    內建物及地上物之占有及事實上處分權事件，業經本院於民
    國九十二年九月七日，以九十年度重訴字第五Ｏ五號，判決
    賴煥章勝訴確定。賴煥章自九十二年十一月十六日起，聲請
    本院強制執行，然乙○○均藉詞拖延搬走倉庫內物品，並於
    歷次強制執行程序時，表示會在期限內搬遷，倘未搬遷完畢
    ，倉庫內所有物品願視同廢棄物，任由債權人以廢棄物處理
    ，絕無異議。經四次強制執行程序，乙○○自始均承認倉庫
    內所有物品為其所有，且強制執行時被告丙○○均有在場，
    從來未曾提出任何主張，亦從未提出第三人異議之訴。嗣於
    九十三年十一月三日，本院第四次強制執行時，賴煥章的兒
    子庚○○僱用工人丁○○、戊○○、甲○○，並會同強制執
    行之臺中市警察局第五分局四平派出所警員己○○現場監視
    ，將乙○○之物品搬上貨車，欲運至乙○○指定離現場不遠
    之新承租地點時，乙○○再次藉口物品為被告丙○○所有，
    並通知被告丙○○到場。詎被告丙○○為配合其父親乙○○
    再次阻撓強制執行，明知前開情形，竟意圖使庚○○、丁○○、戊○○、甲○○，受刑事處分，而向前開派出所誣告庚○○、丁○○、戊○○、甲○○涉有竊盜罪嫌（業經檢察官
    為不起訴處分），因認被告丙○○涉犯刑法第一百六十九條
    第一項之誣告罪嫌等語。
二、公訴意旨認定被告丙○○涉犯刑法第一百六十九條第一項之
    誣告罪嫌，係以下列論述為其依據：
（一）乙○○於八十三年十二月二十三日，向賴煥章承租前開土
      地，約定每月租金新臺幣（下同）十五萬元，租賃期間自
      八十四年四月一日起，至九十年三月三十一日止。惟乙○○自八十六年五月間起，至九十年三月三十一日租賃期限
      屆滿時止，積欠租金二百七十八萬元，並欠繳房屋稅款二
      十九萬九千零二十一元，且契約屆滿後並無續租之意思表
      示。又乙○○訂約後將前開土地搭建違章建築自行使用或
      違法轉租，違反法令及兩造契約書。賴煥章於九十年一月
      十五日聲明終止租約，乙○○本應負返還土地之義務，訴
      訟後由本院於九十二年六月十二日，以九十年度重訴字第
      五Ｏ五號判決，乙○○應將坐落於臺中市○○區○○段四
      七六地號土地返還，並應將土地內建物及地上物之占有及
      事實上處分權移轉與賴煥章，因乙○○並未上訴，而於同
      年九月七日確定在案，有上開判決書暨確定證明書，附於
      本院九十二年度執字第四五六ＯＯ號強制執行卷宗可稽。
（二）嗣經賴煥章聲請本院強制執行，由本院自九十二年十二月
      間起，通知兩造履勘協調。因乙○○拒絕搬遷，乃於九十
      三年一月十六日通知乙○○於同年三月十六日強制執行。
      屆期本院人員執行時，執行筆錄登載「法官詢問債務人意
      見及有無貴重物品需帶走，債務人（乙○○）說所有東西
      均不要，要給債權人，至屋外，法官再詢問債務人，請債
      務人將車號０１７３－ＨＦ汽車開出屋外，債務人拒絕開
      出屋外，債權人將車號ＧＵ９－３７５、ＧＵ６－４６３
      號推出屋外，候鎖匠打開車庫門時，債權人與債務人自行
      協調，仍無結果，法官命債務人將車庫內０７１３－ＨＦ
      汽車開出車庫，債務人說不要緊，不願開出．．．債權人
      請求即日強制執行，執行開始後請工人開始搬遷，雙方再
      次協議，債務人請求債權人給與三個月時間自行搬遷，雙
      方協調後，債權人同意Ｃ部分，自即日起三個月內（即至
      六月十五日下午五時止）由債務人自行搬遷，並將房屋騰
      空，交與債權人，並不毀壞房屋，如屆時未搬遷完畢，願
      將屋內遺留之物品視為廢棄物，由債權人自行處理，債務
      人並應將建物鎖匙交與債權人，如未交，由債權人自行雇
      工開鎖進入處理，並請債務人核對所搬出之物品，債務人
      說物品無誤均無遺失。至於Ｄ、Ａ２部分本日點交與債權
      人接管，並立即點交及接管切結，及揭文公告於現場」等
      語。
（三）至同年六月十五日，乙○○再次拒絕搬走屋內物品，賴煥
      章又再次於同年七年六日聲請本院強制執行，乙○○又藉
      口建物在裝潢，一再請求再次延期，債權人不同意，最後
      執行筆錄記載「債務人此時即自行將停放門前之自用小客
      車，開至點交屋側之其所說會居住之地方，車停下即至該
      屋內不肯出來，經請其至現場打開會計課，即債務人之臥
      室內，債務人說沒關係可由債權人及代理人僱請之鎖匠開
      門進入搬物品，警員在場，鎖匠開門，債權人並通知債務
      人子女，由債權人拍照後，開始搬遷債務人及其子女所住
      臥室內之物品，債務人請求先搬水電工用品，其餘物品改
      期再搬，會同雙方協調本日先搬寢具物品，及門市物品、
      水電工物品，至松竹路口債務人所承租之建物內，倉庫內
      之物品，債務人說絕對會在五十日內自行搬遷，由債務人
      通知債權人每日早上八點至下午五點間，搬遷倉庫內之物
      品，債權人只提供場所，不負保管責任，但債權人應開門
      由債務人搬遷，債務人並在五十日內自行搬遷完畢，債務
      人並說五十日內未搬遷完畢，倉庫內所有之物品願視同廢
      棄物，任由債權人自行視同廢棄物處理，並絕不異議，債
      務人並同意本日執行全部點交，由債權人更換門鎖，當場
      解除債務人占有，將不動產點交與債權人，並且點交及接
      管切結揭示公告於現場」等語。
（四）詎五十日到期，債務人又未騰空，債權人至現場欲處理前
      開倉庫內物品，又被債務人阻撓，債權人只好再次聲請本
      院強制執行，本院訂在九十三年十一月二日上午再為強制
      執行，於執行筆錄內記載：「債權人代理人說債務人將鐵
      捲門鎖更換，無法開啟，並已切斷電源，債務人說屋內東
      西為其女所有，並電話叫其女到場，丙○○稱屋內東西為
      其所有，並說在八十九年間，已開始由其經營，屋內東西
      為其所有，當場請丙○○提出證明，並詢問前次執行時在
      場，而未當場主張，丙○○稱因法院未詢問她，．．．，
      法官告知第三人丙○○，本件自九十二年十二月二日執行
      時起，至九十三年七月六日第四次執行時止，乙○○均承
      認屋內所有物品均為其所有，並表示願自行搬遷，並簽名
      ，且執行時第三人有在場，當時並未當場提出任何主張，
      今日亦無任何證據證明物品為其所有．．．，法官當場指
      示協助執行之員警，採輪班方式負責現場搬遷秩序之維持
      及安全，避免雙方發生衝突，如本日未能搬遷完畢，明日
      上午八時，應繼續派員到場協助，執行輪班協助，至屋內
      、屋外物品全部搬空為止」等語。
（五）以上有本院九十二年執字第四五六ＯＯ號執行卷暨執行筆
      錄可憑。按本案多次之強制執行，乙○○屢次表示下次未
      搬離，物品視為廢棄物，由債權人依廢棄物處理，且被告
      丙○○均在場，從未曾提出任何主張，亦未提出任何異議
      ，且當場並無證據證明物品為被告丙○○所有。
（六）證人即臺中市警察局第五分局四平派出所警員己○○於偵
      查時證稱：「當時乙○○指著搬運工人甲○○說車上有他
      女兒之物不能搬，民事執行之對象是他，不是他女兒，我
      當時有問承辦法官，他說當事人有提出告訴權利，員警有
      義務受理，當時我也質疑物品是乙○○的，要他提出東西
      是女兒的證明，不能空口無憑．．．，我有跟乙○○解釋
      搬到另外地方去放，不是竊盜，但乙○○堅持說他女兒東
      西不能搬，堅持要提出告訴，後來才叫他女兒拿資料來」
      等語。按本件已強制執行多次，且被告丙○○均在場，從
      未表明東西為其所有，已如前述，縱使提出任何證明，無
      非在藉故阻撓強制執行，其明知上開事實，意圖使庚○○
      、丁○○、戊○○、甲○○，受刑事處分已明，所為辯詞
      顯不足採信。此外，復有九十年度重訴字第五Ｏ五號判決
      書暨確定證明書附於九十二年度執字第四五六ＯＯ號強制
      執行卷足憑。
三、訊據被告丙○○堅詞否認有為上揭犯行，辯稱：九十三年十
    一月二日強制執行的時候，我有在臺中市○○區○○路三段
    四九五之一號倉庫強制執行現場，並未發現有人將東西搬到
    非指定地點的情形。翌日我並未在現場，然我父親乙○○有
    打電話告訴我說，發現有人把東西搬到別的地方，我為保障
    基本權利才會提出告訴，且我自始至終都沒有告庚○○。強
    制執行現場樓下八百坪的東西都是我的，大賣場也是我在經
    營等語。
四、按犯罪事實應依證據認定之，無證據不得認定其犯罪事實；
    不能證明被告犯罪者，應諭知無罪之判決。刑事訴訟法第一
    百五十四條第二項、第三百零一條第一項分別定有明文。次
    按認定不利於被告之事實，須依積極證據，苟積極證據不足
    為不利於被告事實之認定時，即應為有利於被告之認定，更
    不必有何有利之證據；而認定犯罪事實所憑之證據，雖不以
    直接證據為限，間接證據亦包括在內。然而無論直接或間接
    證據，其為訴訟上之證明，須於通常一般之人均不致有所懷
    疑，而得確信其為真實之程度者，始得據為有罪之認定，倘
    其證明尚未達到此一程度，而有合理之懷疑存在時，事實審
    法院復已就其心證上理由予以闡述，敘明其如何無從為有罪
    之確信，因而為無罪之判決，尚不得任意指為違法（最高法
    院三十年度上字第八一六號、七十六年臺上字第四九八六號
    判例參照）。再按告訴人所訴事實，不能證明其係實在，對
    於被告為不起訴處分或無罪判決確定者，是否構成誣告罪，
    尚應就其有無虛構誣告之故意以為斷，並非當然可以誣告罪
    相繩；誣告罪之成立，以告訴人所訴被告之事實必須完全出
    於虛構為要件，若有出於誤會或懷疑有此事實而為申告，以
    致不能證明其所訴之事實為真實，縱被告不負刑責，而告訴
    人本缺乏誣告之故意，亦難成立誣告罪名（最高法院五十九
    年臺上字第五八一號、四十四年臺上字第八九二號判例參照
    ）。經查：
（一）本院先綜合整理證人於本院審理時之證詞如下：
　１、證人戊○○證稱：庚○○的兒子找我的朋友「大寶」，「
      大寶」再找我和丁○○、甲○○，於九十三年十一月二日
      、三日，至臺中市○○區○○路三段四九五之一號倉庫，
      幫忙搬運強制執行的物品。我們是共乘甲○○駕駛的自用
      小客車到達現場，第一天並沒有搬運任何東西，原因為何
      伊並不清楚，第二天則是搬電磁開關到甲○○的自用小客
      車後車廂，乙○○就報警說我們偷竊財物。庚○○有說看
      看有沒有我們需要的東西，後來丁○○看到電磁開關，他
      就要把東西搬走，我就幫忙搬到車上，總共有一包大包，
      一包小包，裡面有二、三百顆電磁開關，這些東西應該不
      是要載到乙○○指定的空地。庚○○並沒有提到工資的問
      題，庚○○和他的兒子都有說需要什麼東西就去搬等語。
　２、證人甲○○證稱：我有於九十三年十一月二、三日，到臺
      中市○○區○○路三段四九五之一號倉庫，幫忙搬運強制
      執行的物品，我是開車號ＷＰ－５４０６號自用小客車過
      去。第一天還沒有開始搬運任何物品，第二天有把東西搬
      到自用小客車後車廂，準備載到乙○○指定的地點，還沒
      有發動車輛，乙○○就說我和丁○○、戊○○偷竊物品。
      被告丙○○則是乙○○說我們偷竊之後才出現的。當時有
      人有拿裁定書出來，警員本來說不能說我們偷竊，後來警
      員有打電話給執行法官，法官說如果他們要告就依法處理
      。庚○○給我們每天的工資是五百元或一千元都可以，上
      班的時間沒有規定。庚○○並沒有說看我們要什麼就拿什
      麼的話。乙○○並不知道我們的身分，我們也沒有穿制服
      。而乙○○並沒有去阻止其他搬運東西的人員等語。
　３、證人庚○○證稱：我有僱請大進搬家公司來搬運強制執行
      的物品，第一天有六台車，第二天有三台車。大進搬家公
      司的人員都有穿制服，車子上也有公司的名稱，但他們公
      司另外調度的工人就沒有穿，車子也沒有大進搬家公司的
      名稱。我的兒子賴韋佑有請他的朋友丁○○、戊○○、甲○○幫忙，每日的工資是八百元。丁○○等人是開車號Ｗ
      Ｐ－５４０６號自用小客車，所以第二天叫他們先把小的
      東西搬到指定的地點，我有向丁○○、戊○○、甲○○說
      ，喜歡什麼東西可以先搬上車，但是要到晚上乙○○指定
      的地點沒有辦法放東西，當成廢棄物的時候，才可以搬回
      家。我並沒有向乙○○或被告丙○○說丁○○、甲○○、
      戊○○是我找來搬東西的人。因為現場附近另外有做紙箱
      、電燈的工廠，也有看到一些車子進去等語。
　４、證人乙○○證稱：庚○○僱用的大進搬家公司人員都有穿
      制服，使用的車輛也是同一顏色，非常容易辨識。我在現
      場有裝監視器，第一天看起來沒有什麼事，第二天大進搬
      家公司上午六時許就來搬東西，到了十二時許，丁○○、
      甲○○、戊○○開一台自用小客車進來，打開後車廂就丟
      三大包東西進去，我就出來察看，他們已經把後車廂關起
      來，我叫他們打開，他們不打開，並且說裡面沒有東西，
      所以我才報警處理，後來警察就來處理，當時庚○○和他
      的兒子都沒有在場。我在第一天就看到丁○○、甲○○、
      戊○○，他們沒有工作，在現場走來走去。是我打電話告
      訴被告丙○○說有人在現場偷竊東西，當時被告丙○○並
      不在現場等語。
　５、證人即警員己○○證稱：乙○○是報案稱丁○○、甲○○
      、戊○○行竊物品，物品內容就是在他們後車廂內的東西
      。當時被告丙○○並不在現場，是經過乙○○的通知才到
      四平派出所等語。
　６、證人即警員辛○○證稱：我是配合法院強制執行程序至現
      場維持秩序的警員。當時乙○○發現車號ＷＰ－５４０６
      號自用小客車內有搬運東西，並說不確定是否是庚○○的
      車輛，也沒有指定誰是竊賊，現場也沒有人承認車輛是他
      的。乙○○有要求車主打開後車廂，後來車主有現身，但
      遲遲不肯打開後車廂。我並沒有印象有對乙○○說，這是
      依法院的判決強制執行，應該不構成偷竊。後來有通報四
      平派出所線上備勤人員過來處理等語。
（二）綜合以上證人於本院審理時的證詞可知：
  １、因乙○○拒絕自行清空臺中市○○區○○路三段四九五之
      一號倉庫內的物品，故前開強制執行期日，庚○○係找大
      進搬家公司來搬運清空倉庫內的物品，而乙○○亦僅認知
      大進搬家公司的人員始為庚○○僱用的搬運人員，並以身
      著大進搬家公司制服的人員及車身有大進搬家公司名稱的
      車輛，為識別的方法。庚○○既未告知乙○○或被告丙○○，有關丁○○、甲○○、戊○○為其自行找來幫忙搬運
      清空倉庫物品的人員，而丁○○、甲○○、戊○○又未穿
      著大進搬家公司的制服，且係以自用小客車作為搬運物品
      的載具，而非如同大進搬家公司使用貨車為載具，且該自
      用小客車又無任何搬家公司的名稱，顯與現場實際搬運清
      空物品的大進搬家公司人員，有明顯的區隔，客觀上即有
      讓人誤認為是利用強制執行程序現場混亂之際，乘機行竊
      財物之竊賊的可能性。
  ２、乙○○發現身分不詳的丁○○、甲○○、戊○○以自用小
      客車準備載走其倉庫內物品，曾告知現場維持秩序的警員
      辛○○，而乙○○當時要求自用小客車的車主打開後車廂
      供警方察看，先是無人承認為車主，後雖有人出面承認為
      車主，卻又遲遲不肯打開後車廂等情，業據證人辛○○證
      述明確。如此更足以令乙○○心生懷疑或誤認丁○○、甲○○、戊○○即係在竊取物品，否則既係合法進行強制執
      行，又何須畏懼乙○○的質疑。是乙○○的懷疑尚難認為
      是憑空想像。
  ３、證人戊○○、甲○○就渠等受僱於庚○○搬運物品的工資
      及工作時間，彼此證述情節相互歧異，且與證人庚○○證
      述之詞及丁○○於警詢時證述之詞，亦大相逕庭。觀諸丁○○、戊○○、甲○○既係受僱於庚○○搬運物品，其目
      的無非在賺取工資，何以對工資的內容，卻不甚瞭解，甚
      至對實際並未領取工資，亦毫不在意。而證人庚○○既自
      承以每日八百元的工資僱用丁○○、戊○○、甲○○，何
      以第一天並未要求三人即刻進行搬運工作，卻僅讓大進搬
      家公司進行搬運工作，徒留人力的浪費。況且以每日八百
      元的工資所僱用的三名工人，卻僅以自用小客車作為載具
      搬運物品，實難不令人懷疑前開三人是否真的在配合強制
      執行程序搬運物品。況證人戊○○自承：庚○○有說看看
      有沒有我們需要的東西，後來丁○○看到電磁開關，他就
      要把東西搬走，我就幫忙搬到車上，總共有一包大包，一
      包小包，裡面有二、三百顆電磁開關，這些東西應該不是
      要載到乙○○指定的空地等情，核與庚○○證稱：我有向
      丁○○、甲○○、戊○○說，喜歡什麼東西可以先搬上車
      ，但是要到晚上乙○○指定的地點沒有辦法放東西，當成
      廢棄物的時候，才可以搬回家等情相符，足認丁○○、戊○○、甲○○將前開物品搬上自用小客車的後車廂，其目
      的即有可能是要在乙○○指定的地點無法置放物品之際，
      將前開物品視為廢棄物搬離處理。殊無論丁○○、戊○○
      、甲○○在強制執行程序進行期間，即先行將前開物品置
      放於車內，準備視為廢棄物處理，主觀上是否有竊盜犯意
      ，客觀上是否有竊盜行為，前開情節實足以使乙○○懷疑
      丁○○、戊○○、甲○○有竊盜行為，有關丁○○、戊○○、甲○○竊盜的陳述，應非自行杜撰之情節。
  ４、證人甲○○於本院審理時證稱乙○○並未阻止其他搬運物
      品的人員進行搬運工作，顯然乙○○僅係針對丁○○、戊○○、甲○○可疑的行為提出質疑，並非意在阻止強制執
      行程序的進行，否則何以僅報案指述丁○○、戊○○、甲○○行竊財物，卻未指述其他大進搬家公司人員行竊財物
      。雖警員己○○於檢察官偵查時證稱：「當時乙○○指著
      搬運工人甲○○說車上有他女兒之物不能搬，民事執行之
      對象是他，不是他女兒．．．」等語，似乎已認知甲○○
      等人為庚○○所找來的工人。然證人即警員辛○○於本院
      審理時證稱：當時乙○○發現車號ＷＰ－５４０６號自用
      小客車內有搬運東西，並說不確定是否是庚○○的車輛，
      也沒有指定誰是竊賊，現場也沒有人承認為車輛車主等語
      ，顯然乙○○並未明確確認丁○○、戊○○、甲○○即為
      庚○○所找來的工人，是乙○○本諸懷疑而提出質疑，實
      難認有虛構竊盜的事實。
  ５、被告丙○○既未在丁○○、戊○○、甲○○搬運物品之際
      在場觀看，其本諸父親乙○○告知的情節，而向警方報案
      處理，亦難認有何故意虛構竊盜的事實。至於被告丙○○
      及其父親乙○○自始至終均未對庚○○提出任何告訴，亦
      未向警方報案指述庚○○涉有竊盜犯嫌，僅單純指述車號
      ＷＰ－５４０６號自用小客車內有行竊所得之物品，衡諸
      被告丙○○及乙○○並不知丁○○、戊○○、甲○○即為
      庚○○所僱用之人員，自亦難認被告丙○○有誣告庚○○
      的行為。
（三）被告丙○○報案指述車號ＷＰ－５４０６號自用小客車內
      的人員有行竊財物之行為，經檢察官查證結果，認定犯罪
      嫌疑不足，固將丁○○、戊○○、甲○○為不起訴處分。
      然被告丙○○既係依父親乙○○告知之情節，具體向警方
      報案處理，而乙○○復因有前開情節而合理懷疑丁○○、
      戊○○、甲○○涉有竊盜行為，並非完全出於虛構，縱其
      所懷疑之竊盜事實，因不能證明為真實，致丁○○、戊○○、甲○○無需負擔刑責，然被告丙○○本缺乏誣告之故
      意，自難成立誣告罪名。公訴人認定被告丙○○涉犯誣告
      罪名，所為訴訟上之證明，尚未至通常一般之人均不致有
      所懷疑，而得確信其為真實之程度者，有合理之懷疑存在
      。本院復查無其他積極證據足資證明被告丙○○有何公訴
      人所指之誣告行為，核屬不能證明被告丙○○犯罪，自應
      諭知被告丙○○無罪之判決。
據上論斷，應依刑事訴訟法第三百零一條第一項，判決如主文。
中　　華　　民　　國　　94　　年　　8 　　月　　24　　日
                  臺灣臺中地方法院刑事第三庭
                      審判長法  官  劉 錫 賢
                            法　官  何 世 全
                            法　官  陳 得 利
上正本證明與原本無異。
如不服本判決，應於送達後十日內向本院提出上訴狀（須附繕本
），上訴於臺灣高等法院臺中分院。
                            書記官  朱 良 燦
中　　華　　民　　國　　94　　年　　8 　　月　　24　　日
